【裁判字號】    98,交聲,4143
【裁判日期】    981130
【裁判案由】    聲明異議
【裁判全文】
臺灣臺中地方法院交通事件裁定        98年度交聲字第4143號
原處分機關  交通部公路總局臺中區監理所
異  議  人
即受處分人  甲○○
上列異議人即受處分人因違反道路交通管理處罰條例案件，對於
交通部公路總局臺中區監理所中華民國98年10月9日所為之裁決
（原處分：中監違字第裁60-G9H120543號違反道路交通管理事件
裁決書），聲明異議，本院裁定如下：
    主  文
異議駁回。
    理  由
一、原處分機關交通部公路總局臺中區監理所略以：聲明異議人
    即受處分人甲○○（下稱受處分人）於民國98年8月13日10
    時33分許，在臺中市○○路○段人行道處，因「在禁止臨時
    停車處所停車」之違規，經臺中縣警察局第四分局警員以違
    反道路交通管理處罰條例第56條第1項第1款規定，逕行舉發
    。嗣受處分人於98年9月22日向原處分機關提出申訴，經原
    處分機關請舉發單位調查結果，仍認受處分人有前揭行為，
    原處分機關遂於98年10月9日以中監違字第裁60-G9H120543
    號裁決書，依違反道路交通管理處罰條例第56條第1項第1款
    之規定，裁處受處分人罰鍰新臺幣（下同）600元，應無不
    合云云。
二、受處分人聲明異議意旨略以：本件停車地點附近雖設有機車
    停車格，惟地面上標示有「機車停放區」等字於機車停車格
    之前，該地面上標字若非造成民眾誤解之困擾，現又何需塗
    掉；又禁止停車標誌牌示，豎立於路樹後之燈桿上，使用路
    人不易察覺而違法，為此聲明異議，請求撤銷原處分等語。
三、按慢車不得任意停放，應在規定地點或劃設之標線以內，順
    序排列；汽車駕駛人在禁止臨時停車處所停車者，處600元
    以上1,2 00元以下罰鍰，道路交通管理處罰條例第56條第1
    項第1款定有明文。又人行道，不得臨時停車，亦為道路交
    通安全規則第131條第1項、第111條第1項第1款所規定甚明
    ；而所謂「人行道」，依據道路交通管理處罰條例第3條第3
    款之規定，係指為專供行人通行之騎樓、走廊，及劃設供行
    人行走之地面道路，與人行天橋及人行地下道。
四、經查：
  (一)受處分人駕駛之車牌號碼YJX-078號重型機車，於98年8月13
    日10時33分許，停放於臺中市○○路○段前之人行道上，經
    臺中市警察局第四分局員警認係違規停車，而以予舉發等情
    ，除據受處分人於異議狀中自承外，復有臺中市警察局中市
    警交字第G9H120543號舉發違反道路交通管理事件通知單、
    臺中市警察局第四分局98年9月30日中分四交字第098002384
    8號函1紙及違規採證照片1幀附卷可參，是本件受處分人確
    有於上開時間，在禁止臨時停車處所停車之違規事實，堪以
    認定。
  (二)觀諸採證照片所示上開機車停放之位置，係鋪設地磚之區域
    ，該鋪設地磚之區○○○於○路段車道之柏油路面，顯非供
    一般車輛行駛或停放之「車道」，乃屬無遮簷之人行道，應
    屬無疑。受處分人辯稱該區域地面上原標示有「機車停放區
    」等標字，若非造成用路人的困擾，現何需塗銷一節，據前
    開道路交通管理處罰條例第3條第3款之規定可知，人行道本
    即不得臨時停車，不因其上是否有劃設紅線、黃線或禁止停
    車之標線而有不同。本件違規地點確為人行道一節，已如前
    述，而縱使該處未劃設任何禁止停車之標線，則因該區域係
    屬不得臨時停車之人行道，故受處分人仍不得在該處停車，
    且地面上標示「機車停放區」等標字，係標示於機車停車格
    之前，為說明機車應停放在機車停車格內，難謂該標字有使
    人誤解之疑。次按人民違反法律上之義務而應受行政罰之行
    為，法律無特別規定時，雖不以出於故意為必要，仍須以過
    失為其責任條件。但應受行政罰之行為，僅須違反禁止規定
    或作為義務，而不以發生損害或危險為其要件者，推定為有
    過失，於行為人不能舉證證明自己無過失時，即應受處罰，
    業經大法官會議釋字第275號解釋在案。核諸受處分人檢附
    在卷之照片，足徵距離拍照舉發地點前方不遠處確實設有一
    「人行道禁停機慢車(機車格除外)」之標誌，而受處分人違
    規停車之地點與前揭標誌距離甚近，一般人於停車前稍加查
    望，即可知悉，是受處分人辯稱該禁停標誌被路樹擋住，縱
    然屬實，然其疏未察看禁止停車標誌而停放機車於該處，雖
    非故意違反道路交通管理處罰條例之規定，惟仍屬違反禁止
    規定之過失行為。從而，本件受處分人有在禁止臨時停車處
    所停車之違規行為，至堪認定。
五、綜上所述，受處分人確有將其騎乘之前開車號重型機車停放
    在禁止臨時停車處所之違規行為，從而原處分機關依前揭道
    路交通管理處罰條例第56條第1項第1款之規定，裁處受處分
    人罰鍰600元，核無違誤，本件受處分人之異議為無理由，
    自應將其異議駁回。
據上論斷，應依道路交通管理處罰條例第87條第2項，道路交通
案件處理辦法第19條，裁定如主文。
中    華    民    國    98    年    11    月    30   日
                        交通法庭  法  官  洪挺梧
以上正本證明與原本無異。
如不服本裁定，應於收受送達後5日內向本院提出抗告狀。（應
附繕本）
                                  書記官  劉雅玲
中    華    民    國    98    年    11    月    30   日


司法院資訊處製作；財團法人民間司法改革基金會備份。
